【裁判字號】    99,消債清,29
【裁判日期】    991021
【裁判案由】    清算程序
【裁判全文】
臺灣嘉義地方法院民事裁定            99年度消債清字第29號
債  務  人  甲○○
代  理  人  涂國慶律師
上列當事人聲請消費者債務清理事件，本院裁定如下：
    主  文
債務人甲○○自中華民國九十九年十月二十一日下午四時起開始
清算程序，並同時終止清算程序。
    理  由
一、債務人前聲請更生，經本院於民國98年7 月23日以98年度消
    債更字第108 號裁定開始更生程序在案，債務總額經債權人
    陳報為新臺幣（下同）1,005,331 元。債務人嗣於99年9 月
    9日提出更生方案，每期願清償2,500元，並自認可方案裁定
    確定之翌日起，依債權比例於每月5 日前分別電匯給各債權
    人，共計清償8年，並以1個月為1 期，共計清償96期，清償
    總金額為240,000 元，無擔保及無優先權債權人受清償成數
    為23.87％。此有本院98年度消債更字第108號卷、98年度司
    執消債更字第50號卷可稽，堪信為真，合先敘明。
二、按更生方案未依消費者債務清理條例第59條、第60條規定可
    決時，除有該條例第64條規定之情形外，法院應以裁定開始
    清算程序，消費者債務清理條例第61條定有明文。復按法院
    開始清算程序之裁定，應載明其年、月、日、時，並即時發
    生效力；而債務人之財產不敷清償清算程序之費用時，法院
    應裁定開始清算程序，並同時終止清算程序，復為同條例第
    83條第1項、第85條第1項所明定。經查：
(一)、債務人所提前揭更生方案經本院分別送達予各債權人，命於
    文到10日內以書面確答同意與否，有本院99年9月9日嘉院貴
    98司執消債更山字第50號函、送達證書可為憑證。而債權人
    萬泰商業銀行股份有限公司、華南商業銀行股份有限公司、
    京城商業銀行股份有限公司、台新國際商業銀行股份有限公
    司、聯邦商業銀行股份有限公司、豐（台灣）商業銀行股
    份有限公司、永豐商業銀行股份有限公司、台北富邦商業銀
    行股份有限公司等過半數之債權人均具狀表示不同意債務人
    所提之更生方案（11位債權人中共有8 位不同意），有本院
    98 年 度司執消債更字第50號卷附各債權人回函可稽。前揭
    更生方案尚不能經債權人依消費者債務清理條例第59條、第
    60條規定為可決，堪予認定。
(二)、次按債務人有薪資、執行業務所得或其他固定收入，法院認
    更生方案之條件公允者，得不經債權人會議可決，逕依債務
    人之聲請或依職權以裁定認可更生方案。消費者債務清理條
    例第64條第1 項定有明文。所謂固定收入，係指債務人將來
    有繼續性及反覆性之收入為要；又所謂公允與否者，應視債
    務人財產狀況（含現有資力與將來收入來源）、清償能力及
    經濟信用等評估，及考量債權人之受償額度，予以客觀判斷
    ，倘法院認為其條件公允（例如：清償總額已達債權總額相
    當成數，債權人受償金額不致過低等），得不待債權人會議
    可決，逕依債務人之聲請或依職權以裁定認可之，有前開條
    文之立法理由可資參照。經查，本件債務人調查時陳稱其從
    事行動美容工作，收入多寡均視當月客戶量決之，則債務人
    是否具有繼續性或反覆性之固定收入，非無疑問。另查，中
    華民國勞工基本工資業經發佈修正為每月17,280元，每小時
    95元，並自96年7 月1 日起生效。此經行政院勞委會以96年
    6 月22日勞動二字第0960130576號令發佈修正在案。又債務
    人現年27歲（出生於72年2 月4 日，見本院98年度消債更字
    第108 號卷附債務人之戶籍謄本），正值壯年，倘以每月勞
    工基本工資17,280元為更生方案履行期間之收入，參酌債務
    人更生方案所陳每月必要支出為7,500 元，則債務人每月至
    少可提列9,500 元作為每月更生還款金額，依原更生方案履
    行之8 年期間清償總金額可達912,000 元，債務總清償成數
    為90.72 ％（計算式：9,500 元×96期＝912,000 元；912,
    000 元÷1,005,331 元＝90.72 ％，算至百分比個位數以下
    第2 位）。惟本件系爭更生方案清償總金額僅為240,000 元
    ，無擔保及無優先權債權人受清償成數僅為23.87 ％，尚遠
    遠不及以每月勞工基本工資計算所得清償成數。是本院認債
    務人99年9 月9 日提出之更生方案顯非公允，亦無從為清費
    者債務清理條第64條第1 項之認可。
三、綜上所述，本件債務人提出之更生方案未經債權人依消費者
    債務清理條例第60條規定可決，又不符合得由法院逕以裁定
    認可更生方案之要件，本院自應依首揭規定裁定開始清算程
    序。復查，債務人並無任何動產、不動產、存款及投資等財
    產足資支付預納之郵務送達費用2,740 元，此亦有本院職權
    調閱之稅務電子閘門財產所得調件明細表、債務人財產及收
    入狀況報告書在卷可考，債務人之財產不敷清償清算程序之
    費用，亦堪予認定。爰依首揭規定，裁定開始本件清算程序
    ，並同時終止清算程序。
中    華    民    國    99    年    10    月    21    日
                民事第二庭    法  官  曾文欣
開始清算程序之裁定不得抗告，如不服同時終止清算程序之裁定
，應於裁定送達後10日內，以書狀向本院提出抗告，並繳納抗告
費新臺幣1,000元。
本裁定已於民國99年10月21日下午4時公告。
中    華    民    國    99    年    10    月    21    日
                              書記官  蘇姵容

司法院資訊處製作；財團法人民間司法改革基金會備份。
